---
title: "*Gabarito - Lista 1 - Estatística II*"
author: "João Pedro"
date: "2023-08-17"
output: html_document
---

# *Questão 1*

## a)

\[
\mu = 100
\]
\[
\sigma = 16
\]

Pede-se: \(P(X > 120)\)

Para solucionar este problema utilizando a tabela da Normal Padrão, é necessário
primeiro achar o valor \(Z\) correspondente ao valor de interesse (120). Obtemos este valor
via padronização. Recordando:

\[
Z = \frac{X - \mu}{\sigma}
\]

Assim, temos:

\[
Z = \frac{120 - 100}{16} = \frac{20}{16} = 1,25
\]

Consultando a tabela da Normal Padrão, observamos que 1,25 corresponde a 0,8944.
Este, no entanto, não é o resultado final. A tabela da Normal Padrão apresenta valores
referentes à área abaixo da curva sempre da esquerda para a direita (a área em vermelho
abaixo):

\[
X \sim N(0,1) 
\]
\[
P(X \geq x) = \int_{-\infty}^{x} \phi(t) \, dt
\]

Agora, vamos criar o gráfico ilustrativo da Distribuição Normal Padrão:

```{r, echo=TRUE}
# Função para calcular a densidade da distribuição normal padrão
dnorm_range <- function(x, mean = 0, sd = 1) {
  dnorm(x, mean, sd) * (x >= -Inf & x <= 1)
}

# Carregar a biblioteca ggplot2 para criar gráficos
library(ggplot2)

# Criar um gráfico da curva normal padrão com a área vermelha até 1
ggplot(data.frame(x = c(-4, 4)), aes(x = x)) +
  stat_function(fun = dnorm_range, geom = "area", fill = "red") +
  stat_function(fun = dnorm, geom = "line", color = "black") +
  coord_cartesian(xlim = c(-4, 4)) +
  theme_minimal() +
  labs(x = NULL, y = NULL) +
  theme(legend.position = "none", panel.grid = element_blank(), axis.text.y = element_blank())
``` 

O problema pede a probabilidade de \(X > 120\). Ou seja, pede-se a área da cauda direita
(em branco). Resolver isto é simples: basta subtrair de 100\% a área referente ao \(Z\)
encontrado:

\[
P(X > 120) = 1 - 0,8944 = 0,1056
\]
\[
P(X > 120) = 10,56\%
\]

## b)

Pede-se: \(P(90 < X < 110)\)

Neste exercício, treina-se novamente a percepção da área abaixo do gráfico da curva Normal Padrão. A probabilidade pedida é referente à área em cinza escuro do esquema abaixo:

``` {r}
# Importar biblioteca para gráficos
library(tidyverse)

# Função para calcular a densidade da distribuição normal
dnorm_range <- function(x, mean = 100, sd = 16) {
  dnorm(x, mean, sd) * (x >= 90 & x <= 110)
}

# Criar um gráfico da curva normal com a área sombreada
ggplot(data.frame(x = c(50, 150)), aes(x = x)) +
  stat_function(fun = dnorm_range, geom = "area", fill = "darkgray") +
  stat_function(fun = dnorm, geom = "line", color = "black", args = list(mean = 100, sd = 16)) +
  coord_cartesian(xlim = c(50, 150), ylim = c(0, 0.03)) +  # Define os limites dos eixos
  theme_minimal() +
  labs(x = NULL, y = NULL) +
  theme(legend.position = "none", panel.grid = element_blank(), axis.text.y = element_blank())
```

A ideia é subtrair a área (1) pela área (2):

```{r}
# (1)

# Função para calcular a densidade da distribuição normal
dnorm_range_above_90 <- function(x, mean = 100, sd = 16) {
  dnorm(x, mean, sd) * (x >= 90)
}

# Criar um gráfico da área sombreada até x = 90 vindo de mais infinito
ggplot(data.frame(x = c(50, 150)), aes(x = x)) +
  stat_function(fun = dnorm_range_above_90, geom = "area", fill = "darkgray") +
  stat_function(fun = dnorm, geom = "line", color = "black", args = list(mean = 100, sd = 16)) +
  coord_cartesian(xlim = c(50, 150), ylim = c(0, 0.03)) +  # Define os limites dos eixos
  theme_minimal() +
  labs(x = NULL, y = NULL) +
  theme(legend.position = "none", panel.grid = element_blank(), axis.text.y = element_blank())

```

```{r}

# (2)

# Função para calcular a densidade da distribuição normal
dnorm_range_above_110 <- function(x, mean = 100, sd = 16) {
  dnorm(x, mean, sd) * (x >= 110)
}

# Criar um gráfico da área sombreada até x = 110 vindo de mais infinito
ggplot(data.frame(x = c(50, 150)), aes(x = x)) +
  stat_function(fun = dnorm_range_above_110, geom = "area", fill = "darkgray") +
  stat_function(fun = dnorm, geom = "line", color = "black", args = list(mean = 100, sd = 16)) +
  coord_cartesian(xlim = c(50, 150), ylim = c(0, 0.03)) +  # Define os limites dos eixos
  theme_minimal() +
  labs(x = NULL, y = NULL) +
  theme(legend.position = "none", panel.grid = element_blank(), axis.text.y = element_blank())
```


\\
\[
Z = \frac{90 - 100}{16} = -0,625
\]


\[
Z = \frac{110 - 100}{16} = 0,625
\]


\\
\[
P(90 < X < 110) = P(Z < 0,625) - P(Z < -0,625)
\]

Usando a tabela da Normal Padrão, obtemos:

\[
P(Z < 0,625) = 0,73405
\]
\[
P(Z < -0,625) = 0,26595
\]

Portanto,

\[
P(90 < X < 110) = 0,73405 - 0,26595 = 0,4681
\]
\[
P(90 < X < 110) \approx 46,81\%
\]


## c)


Assumindo que os indivíduos de maior QI são os que entram nas universidades, temos:

\begin{itemize}
    \item QI marginal do passado:
\end{itemize}

O \(z\) que representa 10\% da população é calculado a partir do valor da probabilidade de \(Pr(z) = 1 - 0,1 \Rightarrow Pr(z) = 0,90\). Para essa probabilidade, o valor de \(z = 1,28\). Retomando a equação \(z = \frac{X - \mu}{\sigma}\), tem-se:

\[
1,28 = \frac{X - 100}{16} \Rightarrow X = 16 \cdot 1,28 + 100 \Rightarrow X = 120,48
\]

QI marginal do passado: \(120,48\)

\begin{itemize}
    \item QI marginal do presente:
\end{itemize}

O \(z\) que representa 30\% da população é calculado a partir do valor da probabilidade de \(Pr(z) = 1 - 0,3 \Rightarrow Pr(z) = 0,70\). Para essa probabilidade, o valor de \(z = 0,525\). Tem-se:

\[
0,525 = \frac{X - 100}{16} \Rightarrow X = 16 \cdot 0,525 + 100 \Rightarrow X = 108,4
\]

QI marginal do presente: \(108,4\)

# Questão 2

## a)

\[
\mu = 100
\]
\[
\sigma = 16
\]

Por se tratar de uma amostra da população, a distribuição da média amostral segue o formato:
\[
\bar{X} \sim N\left(\mu, \frac{\sigma^2}{n}\right)
\]

Portanto, a distribuição de probabilidades da média amostral de 10 indivíduos será:
\[
\bar{X} \sim N\left(100, \frac{16^2}{10}\right)
\]

## b)

A partir de \(\bar{X} \sim N\left(100, \frac{16^2}{10}\right)\), calcula-se o \(z\):
\[
z = \frac{x - \mu}{\sigma} = \frac{110 - 100}{\sqrt{\frac{16^2}{10}}} = \frac{10}{\sqrt{25.6}} = \frac{10}{5.05} = 1.98
\]
\[
Pr(1.98) = 0.9761
\]
\[
Pr(\bar{X} > 110) = 1 - 0.9761 = 0.0239
\]
\[
Pr(\bar{X} > 110) = 2.39\%
\]

## c)

Seria esperada a mesma probabilidade do item (b), 2.39\%. Porque a distribuição das amostras seguintes também seria normal (por conta da distribuição da população ser dada como normal), bem como a média (100), desvio-padrão (16) e o número de observações de cada amostra (10).

## d)

Como já é conhecida a \(Pr(\bar{X} > 110)\), deve-se calcular a \(Pr(\bar{X} < 90)\):
\[
z = \frac{x - \mu}{\sigma} = \frac{90 - 100}{\sqrt{\frac{16^2}{10}}} = \frac{-10}{\sqrt{25.6}} = \frac{-10}{5,05} = -1.98
\]
\[
Pr(1.98) = 0.9761
\]
\[
Pr(\bar{X} < 90) = 1 - 0.9761 = 0.0239
\]
\[
Pr(\bar{X} < 90) = 2.39\%
\]

Por causa da diferença entre 90 e a média 100 ser a mesma de 110 (b) e a média, a probabilidade de \(\bar{X}\) ser menor que 90 é a mesma que a probabilidade de \(\bar{X}\) ser maior que 110, ou seja, 2.39\%.

Para se calcular o que o exercício pede \(Pr(90 < \bar{X} < 110)\), subtrai-se duas vezes o valor de 2.39\% da probabilidade total:
\[
Pr(90 < \bar{X} < 110) = 1 - 2(0.0239) = 1 - 0.0478 = 0.9522
\]
\[
Pr(90 < \bar{X} < 110) = 95.22\%
\]

O resultado é bem maior que o do item (b) do exercício anterior porque ele se trata da distribuição da população (46.81\%), enquanto que a probabilidade de 95.22\% se refere à distribuição da média amostral que possui dispersão muito menor do que a dispersão da distribuição da população.

## e)

De acordo com o exercício anterior, o QI do estudante "marginal" atual é de 108.4. Sendo assim, a probabilidade de que uma amostra de 10 estudantes universitários tenha média maior que 110 é alta. A distribuição do QI dos estudantes não é Normal, mas sim assimétrica à direita, se tratando da cauda superior da distribuição normal. Por conta de o número de observações ser baixo (10), não é possível utilizar-se do Teorema do Limite Central. Portanto, não se pode calcular a probabilidade em questão.

## f)

Com o primeiro adulto tendo QI de 150, é possível utilizar o valor da média da população para calcular o QI médio da amostra. Sendo assim, temos:
\[
\frac{150 + 9 \cdot 100}{10} = \frac{150 + 900}{10} = \frac{1050}{10} = 105
\]
O QI médio da amostra é 105.

# Questão 3

## a)

\[
\mu = 10000
\]
\[
\sigma = 2500
\]
\[
n = 40
\]

Com \(n = 40\), é possível utilizar o Teorema do Limite Central a fim de assumir que a distribuição amostral é uma normal. A distribuição de probabilidades da média amostral será:
\[
\bar{X} \sim N\left(\mu, \frac{\sigma^2}{n}\right)
\]
Portanto, a distribuição de probabilidades da média amostral será:
\[
\bar{X} \sim N\left(10000, \frac{2500^2}{40}\right)
\]

## b)

A partir de \(\bar{X} \sim N\left(10000, \frac{2500^2}{40}\right)\), calcula-se o \(z\):
\[
z = \frac{x - \mu}{\sigma} = \frac{10500 - 10000}{\sqrt{\frac{2500^2}{40}}} = \frac{500}{\sqrt{156250}} = \frac{500}{395.28} = 1.26
\]
\[
Pr(1.26) = 0.8962
\]
\[
Pr(\bar{X} > 10500) = 1 - 0.8962 = 0.1038
\]
\[
Pr(\bar{X} > 10500) = 10.38\%
\]

## c)

A partir de \(\bar{X} \sim N\left(10000, \frac{2500^2}{40}\right)\), calcula-se o \(z\):
\[
z = \frac{x - \mu}{\sigma} = \frac{8000 - 10000}{\sqrt{\frac{2500^2}{40}}} = \frac{-2000}{\sqrt{156250}} = \frac{-2000}{395.28} = -5.05
\]
\[
Pr(5.05) \approx 1
\]
\[
Pr(\bar{X} < 8000) \approx 1 - 1 = 0
\]
\[
Pr(\bar{X} < 8000) \approx 0\%
\]

## d)

Se o tamanho da amostra fosse 10, não seria possível utilizar o Teorema do Limite Central, pois não seria possível assumir que a distribuição da amostra é normal. O número de observações (10) é baixo e a distribuição da população não é conhecida.
